臺灣新竹地方法院民事判決  
111年度訴字第574號
原      告  林世民  

訴訟代理人  張秀枝  
被      告  王慶順  
            王慶賢  
上列當事人間請求損害賠償事件，原告提起刑事附帶民事訴訟，
經本院刑事庭裁定移送前來（111年度附民字第322號），本院於
民國111年8月22日辯論終結，判決如下：
    主  文
被告王慶順、王慶賢應各給付原告新臺幣貳萬伍仟參佰伍拾元，
及被告王慶順自民國一一一年四月十九日、被告王慶賢自民國一
一一年四月二十一日起，均至清償日止，按週年利率百分之五計
算之利息。
原告其餘之訴駁回。
訴訟費用由被告各負擔百分之三十，餘由原告負擔。
本判決第一項得假執行。
原告其餘假執行之聲請駁回。
   事實及理由
壹、程序方面：
　　按訴狀送達後，原告不得將原訴變更或追加他訴，但擴張或
    減縮應受判決事項之聲明者，不在此限，民事訴訟法第255
    條第1項第3款定有明文。經查，本件原告起訴時訴之聲明為
    ：㈠被告應各給付原告新臺幣（下同）85萬元，及自起訴狀
    繕本送達翌日起至清償日止，按週年利率5%計算之利息；㈡
    願供擔保請准宣告假執行（見111年度附民字第322號卷【下
    稱附民卷】第6、7頁）。嗣原告於民國111年8月22日言詞辯
    論期日具狀變更其聲明請求之金額為：被告應各給付原告15
    萬元，及自起訴狀繕本送達翌日起至清償日止，按週年利率
    5%計算之利息（見本院卷第54頁）；惟當庭再表明只請求醫
    療費用及精神慰撫金之賠償（見本院卷第49頁），即捨棄關
    於工作收入損失135,000元之請求，則原告最終訴之聲明應
    為：㈠被告應各給付原告82,500元【計算式：150,000元-(13
    5,000元÷2)＝82,500元】，及自起訴狀繕本送達翌日起至清
    償日止，按週年利率5%計算之利息。㈡願供擔保請准宣告假
    執行。經核原告所為上揭訴之變更，係屬減縮應受判決事項
    之聲明，與前揭法律規定相符，應予准許。
貳、實體方面：
一、原告主張：被告王慶順（下與被告王慶賢合稱被告，單獨逕
    稱其姓名）與原告為鄰居，因故發生嫌隙，王慶順竟於110
    年6月15日13時45分許，與胞兄王慶賢共同侵入原告位於新
    竹市○區○○路○段000號之住家，欲與原告理論，惟原告拒絕
    並關閉該處鐵捲門，被告心生不滿而共同基於傷害他人身體
    之犯意，徒手毆打原告，致原告受有臉部、頭部外傷、右臉
    腫脹痛、流鼻血、右肩及左前臂挫傷等傷害（下稱系爭傷害
    ）。被告上開不法行為，侵害原告之身體健康法益及造成精
    神上之痛苦，爰依民法第184條第1項前段、第193條第1項、
    第195條第1項前段之規定，請求被告賠償原告醫療費用1,25
    4元及各給付精神慰撫金81,873元，即被告各賠償原告82,50
    0元（計算式：(1,254÷2)＋81,873＝82,500）等語。並聲明：
    被告應各給付原告82,500元，及自起訴狀繕本送達翌日起至
    清償日止，按週年利率5%計算之利息；願供擔保請准宣告假
    執行。
二、被告則以：原告應提出醫院之證明書及費用明細等語抗辯，
    並聲明：原告之訴駁回。
三、得心證之理由：
　㈠按因故意或過失，不法侵害他人之權利者，負損害賠償責任
    ，民法第184條第1項前段定有明文。查原告主張之上揭事實
    ，業據原告提出國立臺灣大學醫學院附設醫院新竹臺大分院
    新竹醫院（下稱臺大新竹醫院）診斷證明書、費用證明單、
    受傷照片為證（見附民卷第9、11頁、本院卷第60頁），而
    被告所為不法行為，業經本院以111年度竹簡字第438號刑事
    判決認定王慶順及王慶賢均犯傷害罪，分別判處拘役50日，
    有該案判決書附卷可稽（見本院卷第12至16頁），堪信原告
    之主張為真實。準此，被告既對原告為不法之傷害行為，導
    致原告受有系爭傷害，則原告所受之損害與被告之侵權行為
    間即具有因果關係，原告請求被告應負侵權行為損害賠償責
    任，自屬有據。
　㈡不法侵害他人之身體或健康者，對於被害人因此喪失或減少
    勞動能力或增加生活上之需要時，應負損害賠償責任；不法
    侵害他人之身體、健康、名譽、自由、信用、隱私、貞操，
    或不法侵害其他人格法益而情節重大者，被害人雖非財產上
    之損害，亦得請求賠償相當之金額，民法第193條第1項及第
    195條第1項前段分別定有明文。茲就原告請求之損害項目及
    金額，審酌如下：
　⒈醫療費用部分：
　　原告主張因系爭傷害而支出醫藥費用共1,254元等情，並提
    出臺大新竹醫院費用證明單、佑全保健藥妝銷售明細及聖心
    藥局統一發票各1張為憑（見附民卷第11至15頁）。經查，
    就臺大新竹醫院費用證明單所示之700元金額，係因110年6
    月15日急診所生之費用，顯與被告之侵權行為有關，應予准
    許；至原告主張之其他藥品費用554元部分（即0000-000=55
    4），核其購買日期介於110年8月24日至111年3月28日，距
    被告為傷害行為之日至少已有2個月以上，甚至長達9個月，
    參諸原告所受系爭傷害為一般擦挫外傷，實非嚴重之傷勢，
    依經驗法則，應無需如此長期之復原時間，是原告請求此部
    分藥品費用之賠償，難認與系爭傷害有關，應屬無據。
　⒉精神慰撫金部分：
　　按法侵害他人之人格權，被害人受有非財產上損害，請求加
    害人賠償相當金額之慰撫金時，法院對於慰撫金之量定，應
    斟酌實際加害情形、所造成之影響、被害人所受精神上痛苦
    之程度、雙方之身分、地位、經濟狀況及其他各種情形，以
    核定相當之數額（最高法院47年台上字第1221號、51年台上
    字第223號裁判要旨參照）。查被告共同傷害原告致受有系
    爭傷害，既已認定如前，則被告確實侵害原告身體健康之法
    益，造成原告非財產上之損害，亦堪認定，原告請求賠償慰
    撫金，即有理由。經查，原告名下有房屋及土地10餘筆之不
    動產，財產總額逾1千300萬元、王慶順名下亦有房屋及土地
    10餘筆之不動產，財產總額逾5千800萬元、王慶賢於110年
    度則無所得，名下亦無財產等情，有本院依職權調取兩造之
    稅務電子閘門財產所得調件明細表附卷可稽（見本院卷第24
    至32頁），復審酌兩造之身分、地位、教育程度、經濟能力
    ，及被告前揭侵害原告權益之行為態樣，與原告所受精神上
    痛苦程度等一切情狀，認慰撫金應以5萬元為適當，應予准
    許，原告逾此部分請求，尚嫌無據，應予駁回。
　⒊從而，原告因被告之侵權行為所受之損害金額為50,700元（
    計算式：醫療費用700元＋精神慰撫金50,000元＝50,700元）
    。
　㈢再按民事訴訟採處分權主義，基於無訴即無裁判之原則，法
    院應受原告訴之聲明之拘束，不得就當事人未聲明之事項為
    判決，此觀民事訴訟法第388條之規定自明。又數人負同一
    債務或有同一債權，而其給付可分者，除法律另有規定或契
    約另有訂定外，應各平均分擔或分受之，民法第271條定有
    明文（最高法院108年度台上字第892號判決參照）。本件原
    告雖主張被告有共同侵權行為，惟其訴之聲明僅請求被告各
    別負擔損害賠償責任，並未請求連帶給付，本院自應受其訴
    之聲明拘束，且本件之損害賠償係屬金錢債權，為可分之債
    ，除法律另有規定或契約另有訂定外，即應由被告2人平均
    負擔，則原告請求王慶順、王慶賢就上開金額各負擔2分之1
    ，即各應給付原告25,350元（計算式：50,700元×1/2＝25,35
    0元），洵屬有據。　　
　㈣末按給付無確定期限者，債務人於債權人得請求給付時，經
    其催告而未為給付，自受催告時起，負遲延責任；其經債權
    人起訴而送達訴狀，與催告有同一之效力；遲延之債務，以
    支付金錢為標的者，債權人得請求依法定利率計算之遲延利
    息；應付利息之債務，其利率未經約定，亦無法律可據者，
    週年利率為百分之五，民法第229條第2項、第233條第1項前
    段及第203條分別定有明文。本件係侵權行為損害賠償之債
    ，自屬無確定期限者，又係以支付金錢為標的，則依前揭法
    律規定，原告就被告應給付之金額，請求自起訴狀繕本送達
    翌日即王慶順自111年4月19日、王慶賢自111年4月21日起（
    見附民卷第19、21頁之送達證書）至清償日止，按週年利率
    5%計算之利息，亦屬有據。
四、綜上所述，原告依侵權行為法律關係，請求被告應各給付原
    告25,350元，及王慶順自111年4月19日、王慶賢自111年4月
    21日起至清償日止，按週年利率5%計算之利息，為有理由，
    應予准許；逾此部分請求，則無理由，應予駁回。
五、本判決原告勝訴部分，係所命給付金額未逾50萬元之判決，
    依民事訴訟法第389條第1項第5款規定，應依職權宣告假執
    行，此部分雖經原告陳明願供擔保請准宣告假執行，惟其聲
    請不過促請法院職權發動，本院無庸就其聲請為准駁之裁判
    。至原告敗訴部分，其假執行之聲請已失所附麗，應予駁回
    。
六、本件事證已臻明確，兩造其餘攻擊防禦方法及所提之證據，
    經審酌後，認與判決之結果均不生影響，爰不逐一論述，併
    此敘明。
七、訴訟費用負擔之依據：民事訴訟法第79條、第85條第1項。
中　　華　　民　　國　　111 　年　　9 　　月　　16　　日
                  民事第二庭    法　官　彭淑苑
以上正本係照原本作成。
如對本判決上訴，須於判決送達後 20 日內向本院提出上訴狀。
如委任律師提起上訴者，應一併繳納上訴審裁判費。
中　　華　　民　　國　　111 　年　　9 　　月　　16　　日
                                書記官  林琬茹